【裁判字號】    89,訴,1313
【裁判日期】    900403
【裁判案由】    重傷害
【裁判全文】
臺灣臺南地方法院刑事判決                        八十九年度訴字第一三一三號
    公  訴  人  臺灣台南地方法院檢察署檢察官
    被      告  丁○○
    指定辯護人  本院公設辯護人  甲○○
右列被告因重傷害案件，經檢察官提起公訴（八十九年度偵字第一０七八四號），本
院判決如左：
    主      文
丁○○傷害人之身體，因而致人於死，處有期徒刑柒年陸月。
    事  實
一、丁○○於民國八十九年九月十七日晚上二十二時四十五分許，無故在丙○○位於
    台南縣麻豆鎮○○路四十五號之住宅前佇留徘徊，丙○○為維居家安全，手持掃
    把及木棍大聲叫罵欲驅趕丁○○離去，丁○○因患有重度聽殘不解丙○○之舉而
    心生不滿，乃基於傷害之故意，徒手猛力毆擊丙○○。依客觀之情形，丁○○可
    預見如徒手毆打年老力衰之丙○○，將有造成丙○○死亡結果之可能，丁○○卻
    仍繼續以拳頭毆擊丙○○之胸部及頭部數拳，致丙○○跌倒在地，適在客廳之戊○○因聽及窗外吵架聲，乃打開窗戶見狀後，叫醒在二樓睡覺之乙○○（丙○○
    之子），乙○○迅速下樓衝出門外與丁○○互毆後，丁○○遂往西向逃離現場，
    乙○○旋即報警將丙○○送至財團法人台灣基督長老教會新樓醫院麻豆分院（下
    稱新樓醫院麻豆分院）救治。嗣於同日二十二時五十五分許，由乙○○會同警察
    在麻豆鎮○○○路十七號新生郵局前將丁○○逮捕。丙○○於送往新樓醫院麻豆
    分院前已無呼吸、脈搏及心跳等生命跡象，經該院急救與電擊，才恢復生命跡象
    但未恢復意識（呈現腦死狀態），丙○○之家屬於同年十一月十八日下午因其血
    壓下降自動辦理出院手續，在同日晚上二十一時十六分許，丙○○因嚴重大腦皮
    質功能不全併多重器官衰竭、腦部缺氧死亡。
二、案經台南縣警察局麻豆分局報請台灣台南地方法院檢察署檢察官偵查起訴。
    理  由
一、訊據被告丁○○固坦承於右揭時、地因不滿被害人丙○○驅趕與其發生爭執，進
    而毆打丙○○之胸部、頭部，惟矢口否認有何傷害致死犯行，辯稱：丙○○於本
    院審理時曾出庭應訊，尚未死亡云云。經查：
（一）右開傷害之犯行，業據被告於警訊、偵查及審理中供承不諱，核與證人戊○○
      於偵查中之證述情節相符。丙○○因腦部缺氧、嚴重大腦皮質功能不全合併多
      重器官竭衰死亡之事實，業經檢察官督同法醫師相驗屬實，並制有勘驗筆錄、
      驗斷書、相驗屍體證明書在卷足稽。
（二）查被害人丙○○生前患有充血性心臟衰竭、慢性缺血性心臟病、心律不整、肺
      水腫及慢性阻塞性肺部疾病併二度感染，曾於八十九年三月二日、同年月二十
      二日至新樓醫院麻豆分院分別住院二日與七日，出院後並陸續接受門診追蹤，
      此有該醫院九十年一月三日新樓麻歷字第九○○○四號函附卷可按。辯護意旨
      雖以被告丁○○僅存有傷害犯意，行為當時無法得知丙○○之心臟病史，對其
      可能因心臟病發致死之加重結果無法預見，且被告之傷害行為與丙○○因腦部
      缺氧死亡結果間難認有因果關係存在，故不應對被害人吳萬色生死亡之結果負
      責云云。惟按加重結果犯，以行為人能預見其結果之發生為要件，所謂能預見
      乃指客觀情形而言，與主觀上有無預見之情形不同，若主觀上有預見，而結果
      之發生又不違背其本意時，則屬故意範圍，最高法院四十七年台上字九二○號
      著有判例。又刑法第二百七十七條第二項前段之傷害致人於死罪，指傷害被害
      人之行為，與被害人之死亡結果間，有相當之因果關係，且對其死亡結果之發
      生，為行為人所能預見者即足當之，不以傷害行為直接致人於死亡者為限。此
      所謂相當之因果關係，係就事後客觀予以審查，認為被害人之死亡，確因行為
      人之傷害行為所引起，足以發生此項結果而言，最高法院八十三年度台上字四
      五七七號判決參照。被告丁○○係成年人，行為時雖重度聽殘，然其明知身處
      在素未謀面之丙○○住宅前，有危及其居家安寧之虞，受丙○○退去要求卻不
      予理會，仍滯留在該處，並因此心懷不滿，與丙○○對罵，進而出手毆打丙○○，益證被告就外界事務並非全然喪失知覺理會及判斷作用，或較普通人之平
      均程度顯然減退而達心神喪失或精神耗弱之狀態，其精神狀況尚合一般人之正
      常狀況。而頭部、胸部皆屬人之重要器官甚為脆弱，胸部尚且靠近心臟部位，
      如以拳頭接續毆擊，客觀上足以造成身體、健康之傷害，並有可能因此毆打頭
      胸之傷害行為導致對方死亡之結果，此為一般人經驗上所周知，故被告以徒手
      連擊丙○○之胸、腹部時，對於可致丙○○死亡之結果當有預見之可能。
（三）丙○○若係年輕體壯之人，加以毆擊數拳，對其頓時受激怒而引致腦部缺氧死
      亡或可認為不能預見，但丙○○係二十五年七月十四日出生，案發時為六十四
      歲年邁老弱之人，依一般社會經驗，多有高血壓、心臟病等老人病症、被告顯
      可預見丙○○不堪對其身體重要部位劇烈毆打或在言語上惡意激怒，而被告竟
      在惡言相罵後，再徒手猛力毆打丙○○頭、胸部數拳，被告對丙○○可能因被
      毆打引致死亡之結果應可預見。且依當時客觀情事，被告年富力強出拳之重猶
      勝於年弱體衰之丙○○，丙○○實已無法為有效之防衛，並因被告之言詞及隨
      之而來之出拳行為驟生無法承受之怒氣，故其腦部缺氧雖非被告之傷害行為所
      直接造成，然亦足認係被告傷害行為所引起而發生丙○○死亡結果。另參以丙○○於案發後即送醫急救，當時全身除頭部有一血腫外，並無其他外傷或淤傷
      而有其他外力作用參入，故應係被告之毆擊行為，併合丙○○原有心臟疾病之
      潛在因素，所引起之腦部缺氧而死亡。綜上所述，被告前揭行為與丙○○因腦
      部缺氧死亡二者間具有相當因果關係亦可認定。本件事證明確，被告上開犯行
      足以認定。
二、按刑法第二百七十八條第二項之罪，以犯罪當時有使人受重傷之故意，因重傷之
    結果，致被害人死亡為構成要件。若無使人受重傷之故意，則被害人因傷致死，
    應依刑法第二百七十七條第二項前段規定處斷，最高法院二十九年上字第三三四
    五號著有判例。被告丁○○與被害人丙○○素無怨隙，且丙○○經送往新樓醫院
    麻豆分院時，除頭皮有一血腫外，身上並無其他淤傷或外傷，足認被告行為當時
    並無使被害人重傷之故意，尚難以刑法第二百七十八條第二項之罪相繩。核被告
    徒手猛力毆打丙○○頭、胸部致其腦部缺氧死亡，係犯刑法第二百七十七條第二
    項前段之傷害致人於死罪，公訴意旨漏未斟酌此點，而認被告係出於使人受重傷
    之故意而犯同法第二百七十八條第一項之罪，尚有未洽，惟其基本事實同一，本
    院自應予審理，並變更其起訴法條。爰審酌被告並無前科，有台灣高等法院被告
    全國前案記錄表附卷可稽，基於一時氣憤之動機，因患有重度聽殘無法與丙○○
    溝通致發生爭執互毆，無故於深夜時在他人住處前逗留，經驅逐不成反而出手毆
    打屋主致死，危及一般國民之居家安全，犯罪後毫悔意，且未賠償被害人家屬所
    受之損失等一切情狀，量處如主文所示之刑，以示懲儆。
據上論斷，應依刑事訴訟法第二百九十九條第一項前段、第三百條，刑法第二百七十
七條第二項前段判決如主文。
中      華      民      國      九十      年      四      月      三    日
                              臺灣臺南地方法院刑事第一庭
                                      法  官  陳振謙
右正本證明與原本無異。
如不服本判決應於送達後十日內向本院提出上訴狀。
              書記官  何小玉
中      華      民      國      九十      年      四      月      三    日
附錄本案論罪科刑法條全文：
刑法第二百七十七條第二項：犯前項之罪因而致人於死者，處無期徒刑或七年以上有
                          期徒刑，致重傷者，處三年以上、十年以下有期徒刑。


司法院資訊處製作；財團法人民間司法改革基金會備份。
